【裁判字號】    98,交聲,152
【裁判日期】    980608
【裁判案由】    違反道路交通管理處罰條例聲明異議
【裁判全文】
臺灣苗栗地方法院交通事件裁定         98年度交聲字第152號
原處分機關  交通部公路總局新竹區監理所苗栗監理站
異  議  人
即受處分人  甲○○
                    國民身分證.
上列異議人即受處分人因違反道路交通管理處罰條例案件，對交
通部公路總局新竹區監理所苗栗監理站於民國98年5 月15日所為
之竹監苗字第裁54-F00000000號處分（原舉發案號：苗栗縣警察
局苗縣警交字第F00000000 號）聲明異議，本院裁定如下：
      主  文
異議駁回。
      理  由
一、原處分意旨略以：異議人即受處分人甲○○騎乘車牌號碼MY
    P-125 號重型機車，於民國98年5 月12日13時22分許，行經
    臺一線126.1 公里處，為苗栗縣警察局交通警察隊警員舉發
    「一、不按遵行之方向行駛。二、未戴安全帽。三、酒後駕
    車拒絕接受酒精濃度測定」違規，爰依道路交通管理處罰條
    例第31條第6 項、第45條第1 款、第35條第4 項、第67條第
    2 項（裁決書漏引）暨違反道路交通管理事件統一裁罰基準
    及處理細則第41條第4 項之規定裁處罰鍰新臺幣（下同）共
    61,400元（罰鍰部分已於98年5 月15日繳納，此部分未聲明
    異議），並吊銷汽車駕駛執照，3 年禁考之處分，違規事實
    明確，裁決結果無誤，請依法駁回等語。
二、異議意旨略以：異議人騎乘機車拒絕酒精濃度測驗之檢定，
    為交警所舉發，罰鍰已於98年5 月15日繳納罰鍰。此次違規
    本應吊銷機車駕駛執照，因無機車駕駛執照，故苗栗監理站
    吊銷汽車駕駛執照，聲請人因從事製造運輸業，工作家庭需
    仰賴汽車駕駛執照，若吊銷汽車駕駛執照3 年禁考，家庭生
    計、工作恐陷入困難。聲請人已盡最大努力盡速繳納罰鍰。
    懇請免除吊照之裁罰結果等云云。
三、按汽車駕駛人拒絕接受第一項測試之檢定者，處新臺幣6 萬
    元罰鍰，並當場移置保管該汽車及吊銷該駕駛執照；如肇事
    致人重傷或死亡者，吊銷該駕駛執照，並不得再考領，道路
    交通管理處罰條例管理處罰條例第35條第4 項定有明文。次
    按汽車駕駛人因違反道路交通管理處罰條例及道路交通安全
    規則之規定，受吊銷駕駛執照處分時，吊銷其持有各級車類
    之駕駛執照；汽車駕駛人曾依道路交通管理處罰條例第35條
    第4 項前段之規定吊銷駕駛執照者，3 年內不得考領駕駛執
    照，道路交通管理處罰條例第68條、第67條第2 項前段亦有
    明文。
四、經查：
（一）異議人於98年5 月12日13時22分許，騎乘車牌號碼MYP-12
      5 號重型機車，行經臺一線126.1 公里處，因「酒後拒絕
      接受酒精濃度測試之檢定」之違規，而為警依法攔停舉發
      等情節，有原舉發機關苗縣警交字第F00000000 號舉發通
      知單1 紙在卷足憑，且為異議人所不爭執，堪認其違規行
      為屬實。
（二）異議人雖辯稱：其係騎乘重型機車拒絕酒精濃度測驗之檢
      定，應吊銷機車執照，吊銷汽車駕駛執照影響權益等云云
      。惟按修正前道路交通管理處罰條例第68條規定：「汽車
      駕駛人，因違反本條例及道路交通安全規則之規定，受吊
      扣或吊銷駕駛執照處分時，吊扣或吊銷其持有各級車類之
      駕駛執照」，嗣該條文於94年12月14日修正公布，並自95
      年3 月1 日施行，該條文修正理由略以：「原條文將違法
      或違規駕駛人所持有各級車類之駕駛執照一併吊扣或吊銷
      ，失之過酷，影響人民工作及生活甚鉅，爰修正之」等語
      ，故修正條文係將道路交通管理處罰條例第68條原有條文
      中之「吊扣或」三字刪除。參照上開立法理由及立法經過
      ，依修正後之條文規定可知，因違反道路交通管理處罰條
      例及道路交通安全規則之規定受吊銷駕照處分者，仍維持
      吊銷其持有各級車類之駕駛執照。顯見立法者於修法特別
      對於道路交通管理處罰條例「吊銷」、「吊扣」之情節不
      同，而分別予以不同之規定。而前揭道路交通管理處罰條
      例第35條第4 項之所以規定「拒絕酒精濃度測試檢定」除
      應課予罰鍰6 萬元外，並應當場移置保管該汽車及吊銷該
      駕駛執照，較諸同條第1 項規定飲酒駕車之處罰：「汽車
      駕駛人，駕駛汽車經測試檢定有酒精濃度超過規定標準者
      ，處新臺幣1 萬5 千元以上6 萬元以下罰鍰，並當場移置
      保管該汽車及吊扣其駕駛執照1 年」，更為嚴厲，目的在
      於不使拒絕酒精濃度測試檢定之駕駛人反而獲得寬典，否
      則無異鼓勵駕駛人拒絕接受測試。
（三）再按「道路交通安全規則第53條雖就汽車駕駛執照區分為
      小型車、大貨車、大客車、聯結車、輕型機車及重型機車
      駕駛執照等，並於小型車以上駕駛執照再區分普通及職業
      部分，惟其係為應我我國車輛分類所為之區分，各類駕駛
      執照應考資格雖有一同之經歷需求，但其考驗及格，獲准
      駕車行駛道路之權利則為一致，亦即經處吊扣或吊銷駕駛
      執照處分時，不論是否為取得較高等級車類之駕駛資格者
      ，均無可持較低等級車種駕照再駕車行駛於道路之權利」
      ；「有關違反前述條例規定致須接受吊銷駕駛執照處分者
      ，意謂其違規行為對道路交通秩序之維持及道路交通安全
      已生較大之影響，故前述條例第68條規定吊銷其持有各級
      車類之駕駛執照，以限制其繼續駕車行駛道路之權利，其
      係屬駕駛行為之限制，並不因所持駕駛執照種類不同而有
      所差異，故前述條例第68條所指『吊銷其持有各級車類之
      駕駛執照』，除係指前述規則第53條分類所指之駕駛執照
      外，亦包括同規則第61條所准予駕駛較低級車類之駕駛資
      格」，交通部93年8 月10日交路字第0930008227號函示亦
      有解釋在案。是本件異議人雖係無重型機車之駕駛執照而
      騎乘重型機車遭取締，然如依前揭法條之說明及立法意旨
      所示，其既係吊銷其持有各級車類之駕駛執照，自得吊銷
      其持有之普通大貨車駕駛執照。從而，原處分機關依道路
      交通管理處罰條例第35條第4 項前段、第67條第2 項前段
      、第68條之規定，予以裁處異議人吊銷駕駛執照，並3 年
      內不得考領駕駛執照，於法尚無不合。
五、綜上所述，異議人於前揭時、地，駕駛重型機車拒絕接受酒
    精濃度測試之檢定之違規行為，應堪認定。則原處分機關依
    道路交通管理處罰條例第35條第4 項前段、第67條第2 項之
    規定，處以吊銷駕駛執照，3 年內不得考領駕駛執照，核無
    違誤，異議人之異議為無理由，應予駁回。此外，異議人僅
    就吊銷駕駛執照部分之處分聲明異議，故就同裁決內之拒絕
    接受酒精濃度測試之檢定罰鍰、機器腳踏車駕駛人未依規定
    戴安全帽、不按遵行之方向行駛等部分，既不在聲明異議之
    範圍內，本院自不予審究，附此說明。
六、據上論斷，應依道路交通管理處罰條例第87條第2 項、道路
    交通案件處理辦法第19條，裁定如主文。
中    華    民    國    98    年    6     月    8     日
                    交通法庭  法  官  林卉聆
上正本證明與原本無異。
如不服本裁定，應於收受送達後5 日內向本庭提出抗告。
                              書記官  楊慧萍
中    華    民    國    98    年    6     月    8     日


司法院資訊處製作；財團法人民間司法改革基金會備份。
